最高法院民事裁定　　　　　　　　　 110年度台上字第2899號
上　訴　人　吳登珍
訴訟代理人　蔡錫欽律師
被 上訴 人　吳龍男
訴訟代理人　陳旻沂律師
　　　　　　許龍升律師
上列當事人間請求所有權移轉登記事件，上訴人對於中華民國11
0年7月28日臺灣高等法院高雄分院第二審更審判決（109 年度上
更一字第7號），提起上訴，本院裁定如下：
    主  文
上訴駁回。
第三審訴訟費用由上訴人負擔。
    理  由
    按上訴第三審法院，非以原判決違背法令為理由，不得為之
。又提起上訴，上訴狀內應記載上訴理由，其以民事訴訟法第46
9 條所定事由提起第三審上訴者，應於上訴狀內表明原判決所違
背之法令及其具體內容、暨依訴訟資料合於該違背法令之具體事
實。其依同法第469條之1規定提起上訴者，並應具體敘述為從事
法之續造、確保裁判之一致性或其他所涉及之法律見解具有原則
上重要性之理由。同法第467條、第470條第2 項分別定有明文。
而依同法第468 條規定，判決不適用法規或適用不當者，為違背
法令；依同法第469 條規定，判決有該條所列各款情形之一者，
為當然違背法令。是當事人提起第三審上訴，如合併以同法第46
9條及第469條之1 之事由為上訴理由時，其上訴狀或理由書應表
明該判決所違背之法令條項，或有關司法院大法官解釋，或成文
法以外之習慣或法理等及其具體內容，暨係依何訴訟資料合於該
違背法令之具體事實，並具體敘述為從事法之續造、確保裁判之
一致性或其他所涉及之法律見解具有原則上重要性之理由。如未
依上述方法表明，或其所表明者與上開法條規定不合時，即難認
為已合法表明上訴理由，其上訴自非合法。
    本件上訴人對於原判決提起上訴，雖以該判決違背法令為由
，惟核其上訴理由狀所載內容，係就原審取捨證據、認定事實之
職權行使所論斷：上訴人與被上訴人為兄弟，其於民國60年間以
經營鴨肉珍小吃店之營業所得，出面向訴外人林張冬瓜購買高雄
市○○區○○段000○000號土地及其上同段91建號建物即門牌號
碼高雄市○○區○○街000○0號房屋（下稱系爭房地），林張冬
瓜於61年6月21 日以買賣為原因，將系爭房地所有權移轉登記於
被上訴人名下。上訴人雖主張系爭房地係其出資購買，與被上訴
人成立借名契約而登記於被上訴人名下等語，惟兩造均未住居於
系爭房地，且上訴人原於高雄市○○區○○街000號至231-1號建
物前騎樓下經營麵攤，嗣於當兵期間將麵攤交由其兄即訴外人吳
登有（已死亡）及被上訴人經營，其於退伍後，在麵攤旁之系爭
房屋騎樓下另設鴨肉攤，販賣鴨肉、冬粉，嗣後命名為鴨肉珍小
吃店，吳登有則繼續經營麵攤。鴨肉珍小吃店之財務均由上訴人
負責管理，及由上訴人發放員工薪水。兩造自90年起約定鴨肉珍
小吃店當日營業收入扣除成本及週轉零用金後，按兩造各1/2 比
例分配當日營業利益。除系爭房地外，兩造及吳登有（下稱吳登
有等3人）於自約50年間起迄約70 年間止，即由上訴人出面，分
別購入如原判決附表一所示之不動產後，輪流登記予吳登有、兩
造及上訴人之妻所有，而吳登有等3 人於上述期間均有陸續參與
麵攤或鴨肉珍小吃店之經營，此為其等長久之相處及相互協力合
作暨共同分享經營成果之方式，自難以系爭房地係由上訴人出面
購置並支付價金，或兩造就系爭房地之管理及使用方式之約定，
即遽認兩造就系爭房地存有借名登記契約。又上訴人迄未舉證證
明其究於何時地，以何方式與被上訴人就系爭房地達成借名登記
之意思表示合致，自難認兩造間就系爭房地存有借名登記契約等
情，指摘其為不當；並就原審已論斷者，泛言未論斷，而非表明
該判決所違背之法令及其具體內容，暨依訴訟資料合於該違背法
令之具體事實，並具體敘述為從事法之續造、確保裁判之一致性
或其他所涉及之法律見解具有原則上重要性之理由，難認其已合
法表明上訴理由。依首揭說明，應認其上訴為不合法。
    據上論結，本件上訴為不合法。依民事訴訟法第481條、第4
44條第1項、第95條、第78條，裁定如主文。
中    華    民    國   110    年    10    月    21    日
                      最高法院民事第二庭
                          審判長法官  高  孟  焄  
                                法官  彭  昭  芬  
                                法官  蘇  芹  英  
                                法官  邱  璿  如  
                                法官  徐  福  晋  
本件正本證明與原本無異
                                      書  記  官
中    華    民    國   110    年    11    月    1     日